臺灣雲林地方法院民事簡易判決
110年度虎簡字第235號
原      告  李謀紋  
被      告  廖興蒼  
訴訟代理人  張禎云律師
上列當事人間請求損害賠償事件，本院於中華民國110年11月10
日言詞辯論終結，判決如下：
    主      文
被告應給付原告新臺幣肆萬零伍佰玖拾捌元，及自民國一百一十
年十月二十一日起至清償日止，按週年利率百分之五計算之利息
。
原告其餘之訴駁回。
訴訟費用新臺幣貳仟柒佰陸拾元，由被告負擔新臺幣肆佰參拾壹
元，餘由原告負擔。
本判決原告勝訴部分得假執行。
    事實及理由
一、原告起訴主張：原告於民國110年8月12日14時48分許（起訴
    狀誤載為110年10月13日15時56分許），駕駛其所有之車牌
    號碼000-0000號自用小客車（下稱系爭車輛），行經雲林縣
    西螺鎮興農西路與社口路之交岔路口（下稱系爭交岔路口）
    ，號誌為綠燈，欲直行通過時，遭被告駕駛車牌號碼000-00
    0號機車闖越紅燈撞及，致原告系爭車輛及車內車用充電器
    損壞，支出系爭車輛修理費新臺幣（下同）92,500元、更新
    車用充電器等費用278元；因系爭車輛受損，原告需向他人
    借車代步，支出交通費40,000元：另因為本件車禍要到警局
    處理、至法院調解，共8日無法工作，每日以2,500元計算，
    工作損失為15,000元；且要向被告請求精神賠償112,500元
    。綜上，於合計260,000元之範圍內對被告為請求，爰提起
    本件訴訟等語。並聲明：被告應給付原告260,000元，及自
    起訴狀繕本送達翌日起至清償日止，按年息百分之5計算之
    利息。
二、被告則以：本件系爭車輛維修費用應予計算折舊，其餘原告
    請求之費用均無理由，又原告行經系爭交岔路口沒有減速慢
    行，恐也應與有過失等語資為抗辯，並聲明：請求駁回原告
    之訴。
三、本院之判斷：
  ㈠原告主張於前揭時、地，其駕駛系爭車輛，與被告所駕上開
    機車發生交通事故，致系爭車輛受損等情，被告未予爭執，
    並經原告提出雲林縣警察局西螺分局道路交通事故當事人登
    記聯單、系爭車輛行車執照影本（見本院卷第11至13頁）為
    憑，且經本院依職權向雲林縣警察局西螺分局調取本件交通
    事故卷證（見本院卷第27至65頁、行車紀錄器光碟附於民事
    證件存置袋內）查核無訛，此部分事實首堪認定。
  ㈡汽車行駛至交岔路口，其行進、轉彎，應遵守燈光號誌，道
    路交通安全規則第102條第1項第1款定有明文。因故意或過
    失，不法侵害他人之權利者，負損害賠償責任；汽車、機車
    或其他非依軌道行駛之動力車輛，在使用中加損害於他人者
    ，駕駛人應賠償因此所生之損害，但於防止損害之發生，已
    盡相當之注意者，不在此限，民法第184條第1項前段、第19
    1條之2定有明文。另不法毀損他人之物者，被害人得請求賠
    償其物因毀損所減少之價額，民法第196條定有明文；依民
    法第196條請求賠償物被毀損所減少之價額，得以修復費用
    為估定之標準，但以必要者為限（例如︰修理材料以新品換
    舊品，應予折舊），最高法院77年度第9次民事庭會議決議
    可資參照。再當事人主張有利於己之事實者，就其事實有舉
    證之責任，民事訴訟法第277條定有明文。民事訴訟如係由
    原告主張權利者，應先由原告負舉證之責，若原告先不能舉
    證，以證實自己主張之事實為真實，則被告就其抗辯事實即
    令不能舉證，或其所舉證據尚有疵累，亦應駁回原告之請求
    。經查：
　⒈本件原告於事故發生時駕駛系爭車輛直行至系爭交岔路口，
    行向號誌為綠燈，被告駕駛上開機車突自原告左前方駛出，
    致撞及系爭車輛左側，可判斷為被告闖越紅燈號誌之事實，
    業據本院當庭勘驗警方上開交通事故卷證所附行車紀錄器光
    碟內影片確認無訛（勘驗筆錄見本院卷第76頁），且有雲林
    縣警察局舉發違反道路交通事故管理事件通知單可參（見本
    院卷第65頁），依當時客觀情況，亦難認有何不能注意之情
    事，有道路交通事故調查報告表㈠可查（見本院卷第31頁）
    ，被告疏未注意前揭交通規則，貿然闖越紅燈號誌通過系爭
    交岔路口，致發生本件車禍，就本件車禍之發生應有過失。
　⒉被告過失行為致系爭車輛受損，其過失行為與系爭車輛損害
    結果間有相當因果關係；另原告主張因本件車禍造成系爭車
    輛內USB車用充電器等設備損壞，而有更新之必要，業據提
    出電子發票證明聯為憑（見本院卷第79頁），固為被告所否
    認，然本院核閱原告所提出之電子發票證明聯，其上清楚載
    明購買項目為USB車用充電器、傳輸線，均屬車內通常可能
    配置之充電設備，且購買日期確在本件車禍發生後不久，並
    審酌該等設備係電器設施，本極可能因一定力道碰撞導致失
    卻正常功能而毀損，是該等設備係因本件車禍毀損之事實，
    應堪認定，被告辯解並無憑採。是被告因過失行為致系爭車
    輛及車用充電器等設備毀損，應負侵權行為損害賠償責任。
    原告支出系爭車輛修復費用共計92,500元，有原告提出之估
    價單在卷可稽（見本院卷第79至80頁），經核對該估價單所
    載維修項目品名，應可確認其中含零件57,700元、隔熱紙1,
    600元、鈑金、鈑金校正、拆裝、烤漆等工資33,200元，而
    更新車用充電器等設備之費用為278元，亦有上開電子發票
    證明聯可查，以新零件、設備更換舊零件、設備部分，依前
    揭說明，均應予折舊；至原告支出更換左前後門隔熱紙費用
    1,600元部分，因隔熱紙性質上係屬耗材，更換隔熱紙僅係
    回復系爭車輛至一般可使用之狀態，並無增加系爭車輛之價
    值，且一般而言，交易市場上亦無從找尋此類中古品項更換
    ，是原告支出隔熱紙費用1,600元，應不予折舊。依行政院
    所頒固定資產耐用年數表及固定資產折舊率之規定，非運輸
    業用客車、貨車之耐用年數為5年，依定率遞減法每年折舊1
    000分之369，另依營利事業所得稅查核準則第95條第6項規
    定「固定資產提列折舊採用定率遞減法者，以1年為計算單
    位，其使用期間未滿1年者，按實際使用之月數相當於全年
    之比例計算之，不滿1月者，以1月計」，且最後1年之折舊
    額加歷年折舊累計額，其總和不得超過該資產成本原額10分
    之9，殘值並應以10分之1為合度。上開車用充電器等設備附
    隨於系爭車輛，屬系爭車輛之一部，故一併適用前揭耐用年
    數、折舊率，先予敘明。系爭車輛為102年6月出廠，有上開
    行車執照影本可按，原告亦自陳充電器係自購車時使用迄至
    車禍發生時始因車禍震動而損壞，則至本件事故發生之110
    年8月12日，系爭車輛及上開車內設備實際使用已逾5年，依
    上說明，扣除折舊之累計金額應不得超過該資產成本原額10
    分之9，據此計算，系爭車輛就零件、設備費用折舊後所剩
    之殘值為10分之1即5,798元（計算式：【（57,700元＋278元
    ）1/10=5,798元，元以下四捨五入】，加計不予折舊之隔
    熱紙1,600元、工資33,200元，則系爭車輛及車內設備因本
    件交通事故受損之必要修復費用為40,598元（計算式：5,79
    8元＋1,600元＋33,200元＝40,598元）。
　⒊原告系爭車輛受損期間支出代步費，請求交通代步費每日40,
    000元，為被告所否認，原告就此部分主張，經本院闡明後
    ，仍未提出任何證明或單據以實其說，難認已盡舉證責任，
    自無從認有理由。
　⒋原告固主張因本件車禍，需至警局、法院而必須請假，受有
    工作損失15,000元，查訴訟風險為一般國民均可能遭遇，此
    種風險係獨立於被害人所受身體或物之侵害之外，舉凡受偵
    查、開庭、抑或所支出之攻擊防禦費用，涉及訴訟而必須經
    歷之各種過程，乃當事人依法應到庭為訴訟行為，盡其攻擊
    防禦之能事，以維護自身權益所必要，此均非本件車禍所生
    之直接損害，與被告之侵權行為無相當因果關係，此部分請
    求尚屬無據。
　⒌不法侵害他人之身體、健康、名譽、自由、信用、隱私、貞
    操，或不法侵害其他人格法益而情節重大者，被害人雖非財
    產上之損害，亦得請求賠償相當之金額。其名譽被侵害者，
    並得請求回復名譽之適當處分。前2項規定，於不法侵害他
    人基於父、母、子、女或配偶關係之身份法益而情節重大者
    ，準用之，民法第195條第1項、第3項分別定有明文。是依
    上開規定，得依該條請求非財產上之損害即精神慰撫金者，
    僅限於因身體、健康、名譽、自由、信用、隱私、貞操或基
    於父、母、子、女或配偶關係之身份法益，或其他人格法益
    而情節重大者。經核原告上開主張，其指涉遭被告不法侵害
    者，係為單純之財產權損害，即遭被告過失毀損所有之物品
    ，不生所謂精神慰撫金之問題，原告請求被告賠償精神慰撫
    金112,500元，亦難認有據。
　⒍綜上，本件原告得向被告請求之金額為40,598元；逾此範圍
    之請求，則無所據。
　㈢被告固主張原告行經系爭交岔路口未減速慢行，亦與有過失
    云云，惟系爭交岔路口為設有紅綠燈燈光號誌之交岔路口，
    被告駕駛機車闖越紅燈號誌突自原告所駕系爭車輛左前方駛
    出，致撞擊原告系爭車輛左側等事實，業經本院認定如前，
    則原告遵行綠燈號誌直行，本難認其有何減速慢行之注意義
    務，客觀上亦無從期待原告行經系爭交岔路口時，能預期會
    有不同行向車道之車輛未依紅燈號誌停車、闖越紅燈號誌繼
    續駕駛，故被告自原告之左前方闖紅燈貿然直行時，原告是
    否有防範、閃避之可能，實非無疑。是本件原告駕駛系爭車
    輛既已依規定行駛，復無證據足認有何違規或疏於注意情事
    ，本得信賴其他用路人亦會遵守交通規則，其自可主張信賴
    原則之適用，難認本件原告就系爭車禍有何過失，被告抗辯
    原告在本件車禍與有過失云云，即無可採。
　㈣給付無確定期限者，債務人於債權人得請求給付時，經其催
    告而未為給付，自受催告時起，負遲延責任；其經債權人起
    訴而送達訴狀，或依督促程序送達支付命令，或為其他相類
    之行為者，與催告有同一之效力；遲延之債務，以支付金錢
    為標的者，債權人得請求依法定利率計算之遲延利息；應付
    利息之債務，其利率未經約定，亦無法律可據者，週年利率
    為百分之5，民法第229條第2項、第233條第1項前段及第203
    條業已分別明定。本件原告請求被告損害賠償，核屬給付未
    定期限，查本件起訴狀繕本係於110年10月20日送達被告（
    見本院卷第23頁），原告請求被告給付自起訴狀繕本送達翌
    日起即110年10月21日起至清償日止按週年利率百分之5計算
    之法定遲延利息，應予准許。
四、從而，原告依侵權行為之法律關係，請求被告給付40,598元
    ，及自110年10月21日起至清償日止，按週年利率百分之5計
    算之利息，為有理由，應予准許；逾此範圍之請求，則無理
    由，應予駁回。
五、本件事證已臻明確，兩造其餘攻擊防禦方法及所舉證據，經
    審酌結果，與本件判決結論均無影響，爰不一一論述，附此
    敘明。
六、本件係適用簡易程序所為被告敗訴之判決，依民事訴訟法第
    389條第1項第3款規定，應依職權宣告假執行。
七、訴訟費用負擔之依據：民事訴訟法第79條。
中　　華　　民　　國　　110 　年　　11　　月　　24　　日
                  虎尾簡易庭  法  官　黃麗文
以上正本證明與原本無異。
如不服本判決，須於判決送達後20日內向本庭（臺灣雲林地方法
院虎尾簡易庭）提出上訴狀。（須按他造當事人之人數附繕本）
。
中　　華　　民　　國　　110 　年　　11　　月　　24　　日
                              書記官  曾鈺仁